臺灣高等法院臺中分院刑事判決
110年度上訴字第636號
上  訴  人  
即  被  告  林躍達


指定辯護人  本院公設辯護人郭博益
上列上訴人因違反毒品危害防制條例案件，不服臺灣臺中地方法
院109年度訴字第1920號中華民國110年2月2日第一審判決（起訴
案號：臺灣臺中地方檢察署109年度偵字第20608號，移送併辦案
號：109年度偵字第24024號），提起上訴，本院判決如下：
    主    文
上訴駁回。
    犯罪事實
一、林躍達（原名林有仁）於民國105年間，因持有第三級毒品
    純質淨重20公克以上犯行，經臺灣雲林地方法院以106年度
    簡字第103號判決判處有期徒刑5月確定，於106年7月14日易
    科罰金執行完畢。
二、林躍達明知愷他命係毒品危害防制條例所定之第三級毒品，
    不得非法販賣，竟意圖營利，基於販賣第三級毒品之犯意，
    持附表所示行動電話，以通訊軟體「WeChat」暱稱為「熊熊
    專賣店」之帳號發送販賣毒品之廣告訊息與帳號好友，某真
    實姓名、年籍不詳、「WeChat」暱稱「凌凌七」之成年女子
    見及廣告，於108年7月22日下午與林躍達聯繫談妥交易細節
    ，林躍達於同日下午4時駕車抵達址設臺中市○○區○○路0
    00號之「ＯＯＯＯ汽車旅館」，交付第三級毒品愷他命4公
    克與「凌凌七」，並向其收取價金新臺幣（下同）5,000元
    ，以此方式販賣第三級毒品與「凌凌七」。嗣林躍達於同日
    下午5時30分許，在臺中市○區○○路0段0號「ＯＯＯ地汽
    車旅館」210號房，販賣含第三級毒品4-甲基甲基卡西酮成
    分之毒咖啡包與配合警方查緝毒品來源之陳家容（林躍達販
    賣第三級毒品與陳家容未遂犯行，業經判處罪刑確定）時，
    為警當場逮捕並扣得如附表所示行動電話，林躍達在有偵查
    犯罪職權之機關或公務員尚未發覺其販賣第三級毒品與「凌
    凌七」之犯行前，主動向承辦員警表明上述犯行，自首而接
    受裁判。
三、案經臺灣臺中地方檢察署檢察官偵查起訴及移送併辦。
　　理    由
壹、證據能力部分：
　　本件判決以下所引用上訴人即被告（下稱被告）林躍達以外
    之人於審判外之陳述，固屬傳聞證據者，檢察官、被告林躍
    達、辯護人均未爭執其證據能力，迄本院言詞辯論終結前亦
    均未聲明異議，本院審酌上開傳聞證據作成時之情況，核無
    違法取證及證明力明顯過低之瑕疵，為證明犯罪事實所必要
    ，認為以之作為證據為適當，依刑事訴訟法第159條之5之規
    定，均具有證據能力而得作為證據使用。
貳、實體部分：
一、被告未於本院準備程序及審理程序到庭陳述，惟上揭犯罪事
    實，業據被告於警詢、偵訊、原審準備程序、審理時坦承不
    諱（見他卷第55頁、第115至116頁、偵7732卷第169至170頁
    、原審卷第59頁、第115至116頁），核與證人林恒勤於警詢
    及偵訊時之證述相符（見他卷第62至65頁、偵20608卷第17
    至18頁、偵7732卷第227至228頁），並有「WeChat」對話紀
    錄截圖、監視器畫面截圖（見他卷第85頁、偵7732卷第207
    至209頁）在卷可稽，復參以被告於原審準備程序、審理時
    自承其因本案犯行獲利1,000元等語（見原審卷第59頁、第1
    16頁），足認被告實行上開販賣第三級毒品之行為，確有營
    利之意圖。綜上所述，被告自白核與事實相符，洵堪採信。
    是本案事證明確，被告上開犯行堪以認定，應依法論科。
二、論罪科刑：
  ㈠按行為後法律有變更者，適用行為時之法律。但行為後之法
    律有利於行為人者，適用最有利於行為人之法律；本法總則
    於其他法律有刑罰、保安處分或沒收之規定者，亦適用之。
    但其他法律有特別規定者，不在此限，刑法第2條第1項、第
    11條分別定有明文。被告行為後，毒品危害防制條例第4條
    第3項、第17條第2項業於109年1月15日修正公布，並於同年
    7月15日施行，第4條第3項修正前原規定：「製造、運輸、
    販賣第三級毒品者，處7年以上有期徒刑，得併科7百萬元以
    下罰金」，修正後改為：「製造、運輸、販賣第三級毒品者
    ，處7年以上有期徒刑，得併科1千萬元以下罰金」，罰金刑
    於修正後有所提高；第17條第2項原規定「犯第4條至第8條
    之罪於偵查及審判中均自白者，減輕其刑」，修正後則規定
    「犯第4條至第8條之罪於偵查及歷次審判中均自白者，減輕
    其刑」，修正後規定對減刑要件趨於嚴格。是被告行為後法
    律已有變更，經比較新舊法之結果，以修正前規定有利於被
    告，自應適用行為時法即修正前毒品危害防制條例相關規定
    。
  ㈡核被告所為，係犯修正前毒品危害防制條例第4條第3項之販
    賣第三級毒品罪。被告因販賣而持有第三級毒品之低度行為
    ，為販賣之高度行為所吸收，故不另論罪。
  ㈢被告有上揭「犯罪事實」欄所載前科紀錄及執行情形，有臺
    灣高等法院被告前案紀錄表1份在卷可稽，被告於有期徒刑
    執行完畢後5年內，故意再犯本案有期徒刑以上之罪，為累
    犯；且參酌司法院釋字第775號解釋意旨，被告論以累犯之
    前科與本案犯行皆係危害社會安寧、國民健康之毒品犯罪，
    罪質雷同，被告卻於前案執行完畢後，5年內之短期間再犯
    法定刑較重之本案，足認被告不知悔改，具有特別之惡性，
    欠缺法治觀念，對刑罰反應力薄弱，倘加重其刑，並依後述
    自首、自白相關規定減輕其刑後，科以最低度刑，核無使被
    告所受之處罰超過其應負擔之罪責，造成其人身自由遭受過
    苛侵害之情形，爰依刑法第47條第1項加重其刑。
  ㈣被告就本案犯行於偵查及原審審判中始終自白不諱，已如前
    述，爰依修正前毒品危害防制條例第17條第2項規定，減輕
    其刑。
  ㈤又刑法第62條所謂發覺，係指有偵查犯罪職權之公務員已知
    悉犯罪事實與犯罪之人而言，該管公務員對犯人發生嫌疑，
    須有確切之根據得為合理之可疑者，始足當之，否則即為單
    純主觀上之懷疑;而犯罪事實亦必確實存在，且為該管公務
    員所確知，始屬相當，如犯罪事實並不存在而懷疑其已發生
    ，或雖已發生，而為該管公務員所不知，僅係推測其已發生
    而與事實巧合，均與已發覺之情形有別。被告本案犯行之查
    獲過程係被告販賣毒品與配合警方進行誘捕偵查之陳家容，
    因而遭當場逮捕並扣得如附表所示行動電話，承辦員警檢視
    該行動電話之「WeChat」通訊紀錄時，見到被告曾與「凌凌
    七」聯繫，推測被告可能與「凌凌七」碰面，故於製作筆錄
    時詢問被告有無與「凌凌七」交易毒品，被告坦承曾販賣第
    三級毒品愷他命與「凌凌七」等情，有職務報告及警詢筆錄
    各1份在卷可稽（見本院卷第55頁、第83頁），足見員警當
    時僅係懷疑被告曾與「凌凌七」交易，並非有何確切根據而
    對被告涉犯販賣第三級毒品與「凌凌七」之犯行有何合理之
    可疑，更遑論員警已確知被告有上開販賣第三級毒品犯行，
    故員警詢問被告有無與「凌凌七」交易毒品之行為，至多出
    於單純主觀上懷疑或推測被告涉有上開販賣第三級毒品犯行
    ，與刑法第62條所稱之發覺尚屬有別。顯見被告上開販賣第
    三級毒品之犯行，係在未經他人發覺前，自動向有偵查權限
    之員警申告犯罪並接受裁判，核與自首要件相符，故被告所
    犯販賣第三級毒品罪，應依刑法第62條前段規定減輕其刑。
  ㈥被告所犯之罪，同具刑之加重及減輕事由，依法先加後遞減
    之。
  ㈦另臺灣臺中地方檢察署檢察官109年度偵字第24024號移送併
    辦意旨書移送併辦之犯罪事實，與本案起訴書所載犯罪事實
    同一，本院自得併予審理，附此敘明。
三、原審審理結果，認被告上揭犯行事證明確，適用修正前毒品
    危害防制條例第4條第3項、第17條第2項，刑法第2條第1項
    前段、第11條、第47條第1項、第62條前段、第38條之1第1
    項前段、第3項等規定，審酌被告明知毒品若流通散布於市
    面，對我國社會安寧秩序及國人身心健康將造成重大危害，
    政府三令五申禁絕毒品交易，被告卻意圖營利而販賣第三級
    毒品，助長毒品散布流通，惡性非輕，然考量被告販賣愷他
    命數量為4公克，販賣次數僅1次、交易金額為5,000元，販
    賣對象為「凌凌七」1人而已，範圍不廣，犯罪情節非甚嚴
    重，以及始終坦承犯行之犯後態度，兼衡被告學歷為國中畢
    業、職業為裝潢工、未婚、經濟狀況尚可等一切情狀，量處
    被告有期徒刑2年。併就沒收部分，敘明：㈠被告未扣案之販
    賣毒品價金5,000元業經被告向「凌凌七」全數收取，屬被
    告販賣毒品之犯罪所得，應依刑法第38條之1第1項前段及第
    3項等規定，宣告沒收，並於全部或一部不能沒收或不宜執
    行沒收時，追徵其價額。㈡未扣案如附表所示之物，係被告
    所有，持以與「凌凌七」聯絡而遂行本案犯行所用一情，業
    據被告於警詢時陳述明確（見他卷第51頁），此係供被告本
    案販賣毒品所用之物，原應依毒品危害防制條例第19條第1
    項規定宣告沒收，惟該物業經另案（即本院109年度上訴字
    第2040號林躍達違反毒品危害防制條例案件）宣告沒收確定
    ，已無沒收實益，故不予宣告沒收，附此說明。核其採證認
    事用法俱無違誤，量刑符合罰責相當原則、比例原則、公平
    原則，堪認允當，自可維持。被告上訴，指摘原判決未詳予
    審酌被告成立累犯相關各情節，即遽依累犯規定加重其刑，
    有理由不備之違法云云。然被告成立累犯，應依刑法第47條
    第1項規定加重其刑，業經詳述理由如前。原審認被告構成
    累犯，並參酌司法院釋字第775號解釋意旨，認應依法加重
    其刑，已詳敘其理由，核無理由不備之違法。是被告上開指
    摘尚無可採。其上訴為無理由，應予駁回。
參、被告經合法傳喚，無正當之理由於本院審理程序不到庭，爰
    不待其陳述，逕行判決。　　
肆、據上論結，應依刑事訴訟法第368條、第371條，判決如主文
    。
本案經檢察官陳佞如提起公訴及移送併辦，檢察官陳惠珠到庭執
行職務。
中　　華　　民　　國　　110 　年　　6 　　月　　9 　　日
            刑事第五庭    審判長法　官  鄭  永  玉
　　　　　　　　　　　　        法　官  卓  進  仕
　　　　　　　　　　　　　      法　官  許  文  碩  
以上正本證明與原本無異。
如不服本判決應於收受送達後20日內向本院提出上訴書狀，其未
敘述上訴理由者，並得於提起上訴後20日內向本院補提理由書（
均須按他造當事人之人數附繕本）「切勿逕送上級法院」。

                                書記官  林  育  萱 
　　　　　　　　　　　　　　　　
中　　華　　民　　國　　110 　年　　6 　　月　　9 　　日

附錄所犯法條：
修正前毒品危害防制條例第4條第3項：
製造、運輸、販賣第三級毒品者，處7年以上有期徒刑，得併科
新臺幣7百萬元以下罰金。
附表：

物      品     名     稱 數量 備                          註 行動電話 1支 廠牌：蘋果、型號：IPHONE 6、內含門號為0000-000000之SIM卡1張。